臺灣臺北地方法院民事裁定　　　　　　　94年度再易字第23號
再審原告　　乙○○
再審被告　　甲○○
上列當事人間請求再審之訴事件，再審原告對於本院民國94年3
月17日93年度簡上字第58號確定判決提起再審之訴，本院裁定如
下：
    主  文
再審之訴駁回。
再審訴訟費用由再審原告負擔。
    理  由
一、按再審之訴之訴訟程序，法院之審判應分三個階段，第一階
    段，應審查訴之合法要件，第二階段，起訴已備合法要件者
    ，應進而審查有無再審理由。第三階段，必待認定再審之訴
    為有再審理由時，始得進而為本案有無理由之審判。而再審
    之訴起訴合法要件欠缺者，即再審之訴不合法，依民事訴訟
    法第502條第1項規定，法院應以裁定駁回之。而再審之訴有
    無再審理由者，原則上應經言詞辯論，但再審之訴顯無再審
    理由者，得不經言詞辯論，逕以判決駁回之；民事訴訟法第
    502條第1項亦定有明文。同時法院如認有再審理由者，不必
    為任何形式之裁判，即應進而為本案有無理由之審判。次按
    民事訴訟法第496條第1項第13款所謂當事人發見未經斟酌之
    證物或得使用該證物，係指在前訴訟程序不知有該證物，現
    始知之，或雖知有此而不能使用，現始得使用者而言。若前
    訴訟程序聲明之證據為法院所不採，即與上開發見未經斟酌
    之證物有間，無從依民事訴訟法第496條第1項第13款規定提
    起再審之訴，最高法院80年度台上字第1645號判決即採相同
    見解；又當事人以發見新證據為聲請再審之原因者，必以其
    新證據若經法院斟酌可受較有利益之裁判者為限。最高法院
    早著有17年上字第1081號判例可參考。是再審聲請人以「發
    現」原審確定判決卷內「已有」之事實及證據為「新事實及
    新證據」聲請再審者，法院自應以顯無理由判決駁回之。
二、再審意旨略以：93年度簡上字第58號原審判決認定再審原告
    （乙○○）並未能另行舉證證明再審被告（甲○○）確已取
    得系爭股份及出售股票之股款股利，而認為二造合夥購買之
    訟爭股票雖由發行公司陸續配予股利且部分股票業已出售，
    由合夥而取得，然亦僅得請求股票帳戶即訴外人王淑惠返還
    系爭股利之債權而已，再審原告亦僅得待合夥之上開債權實
    現後，按實際利得為請求股票及股利等語。惟核與第一審即
    台北簡易庭判決卻以：「然此乃再審被告依照借名契約或其
    他契約關係向訴外人王淑惠請求返還之問題，尚不得據此即
    謂無需負擔分配利益（包括或虧損後剩餘之本金在內）與原
    告之義務，附此敘明」。同時由再審被告於原審提出其親筆
    書寫「覺書」亦足證明本件合夥關係確實存在於二造間，而
    非在訴外人王淑惠與再審原告間。本件原確定判決誤認合夥
    關係當事人，而再審原告無須待再審被告與訴外人王淑惠間
    「合夥」關係終止後，方足向再審被告訴請返還本件合夥出
    資。故二審之認事用法與具體事實及證據，顯有相左，再審
    原告自得以發現新證據，新事實據為由提起本件再審。又兩
    造既有法律上合夥關係存在，依民法第676條應由再審被告
    負提出其營利明細帳目，一審判決依再審原告提供之資料佐
    證，並無違誤可言，如仍有質疑，則可由再審被告提供其營
    利明細，據以釐清盈虧。再就法律實質上而言，訴外人王淑
    惠己遭通緝又與本案無合夥實質關係存在，再審被告遲不對
    王淑惠追訴，以示清白，即有共謀詐財，推責於王淑惠之嫌
    ，是再審請求廢棄原確定二審判決，並維持第一審簡易庭判
    決。
三、經查，再審原告並未提出「原審言詞辯論終結前已存在而未
    經提出或斟酌之證物」，僅空言泛稱原審有未經斟酌之證物
    ，參照首說明，本件再審原告之訴顯無理審理由。次查再審
    原告主張無須以再審被告先取得系爭股票及出售股票之股款
    、股利後，始得依民法第676條提出本件合夥分配利益之請
    求等語，認為有「新事實、新證據」之「發現」；惟按法院
    裁判，適用法規或解釋法律，係依職權為之，原無待提出其
    他判決以為證據。而當事人如係引用其法律上之見解，而為
    其有利之主張，即非民事訴訟法第496條第1項第13款之新證
    據，該判決即無發見或知悉在後之可言（參照最高法院70年
    度台上字第2979號判決要旨亦採相同見解），從而再審原告
    執前詞以原審判決法官綜合事證依職權適用法規所為判斷，
    認屬新事實及新證據云云，自亦顯無理由。綜上本件再審之
    訴顯無理由，爰不經言詞辯論逕以判決駁回。
四、依民事訴訟法第502條第2項、第78條判決如主文。
中　　華　　民　　國　　94　　年　　7 　　月　　11　　日
                  民事第四庭    審判長法　官　周玫芳
                  　　　　　　　　　　法　官  唐于智
　　　　　　　　　　　　　　　　　　　法　官  洪遠亮
以上正本係照原本作成
不得上訴
中　　華　　民　　國　　94　　年　　7 　　月　　11　　日
                    　　　　　　　　　書記官　柯金珠
